【裁判字號】    92,抗,602
【裁判日期】    921006
【裁判案由】    妨害名譽
【裁判全文】
臺灣高等法院刑事裁定                              九十二年度抗字第六０二號
    抗  告  人  乙○○
    即  自訴人
    被      告  甲○○
右抗告人因被告公然侮辱案件，不服臺灣臺北地方法院九十二年自字第三三二號，中
華民國九十二年八月二十七日裁定，提起抗告，本院裁定如左：
    主  文
抗告駁回。
    理  由
一、抗告人即自訴人在原審之自訴意旨略以：被告甲○○為陳旭東之訴訟代理人，民
    國九十二年四月十一日上午，在台灣台北地方法院民事第二十五法庭審理九十年
    度訴字第七二五號自訴人起訴被告陳旭東等人損害賠償民事事件，被告甲○○竟
    在不特定之多數人得共聞共見之法庭內，基於侮辱之犯意，口出自訴人經常寫一
    些垃圾之詞，自訴人深感羞辱，因認被告涉犯刑法第三百零九條第一項之公然侮
    辱罪嫌。
二、按法院或受命法官於自訴案件第一次審判期日前訊問及調查結果，如認為案件有
    刑事訴訟法第二百五十二條至第二百五十四條之情形者，得以裁定駁回其自訴，
    同法第三百二十六條第三項定有明文。次按刑法第三百零九條所謂之侮辱，係謂
    不指摘具體事實，以使人難堪為目的，而以言詞、文字、圖畫或動作，表示不屑
    、輕蔑或攻擊之意思，足以對於個人在社會上所保持之人格及地位達貶損其評價
    之程度，是若僅係出於怨懟氣慣之詞，應欠缺侮辱之犯罪故意。
三、訊據被告於原審坦承於九十二年四月十一日上午，在台灣台北地方法院民事第二
    十五法庭審理九十年度訴字第七二五號損害賠償事件，擔任該民事事件被告陳旭
    東之訴訟代理人，於公開法庭當庭口出：「原告（指自訴人）經常寫一些垃圾」
    之語，且經原審當庭勘驗播放該損害賠償民事事件錄音帶，被告確有陳述「原告
    （指自訴人）經常寫一些垃圾」之語，亦有勘驗筆錄在卷可稽（見原審九十二年
    八月十二日筆錄），自訴人此部分之指訴固屬真實。惟被告仍堅決否認有何公然
    侮辱犯行，辯稱：其係該損害賠償民事事件被告之訴訟代理人，擔任律師職務，
    當天該案即將言詞辯論審結，自訴人遲至開庭當日始將一疊資料庭呈審判長，審
    判長交予被告後，被告在極短時間內無法詳閱予以答辯，當庭提出異議，也許言
    詞方面沒有注意，但被告係對自訴人所提之書狀進行訴訟上之責難，並非侮辱自
    訴人，主觀上也沒有侮辱自訴人之意等語，且查觀諸原審當庭勘驗該錄音帶之內
    容所示，承審法官問原告 (即自訴人) ：有無寄辯護意旨狀？原告答：我當場給
    ，被告陳旭東之訴訟代理人 (即被告) 陳稱：對原告今日才提出民事辯論意旨狀
    繕本提出異議，這妨害到被告訴訟的權利及訴訟終結，承審法官緊接問被告：王
    律師的意思是否要改期，被告陳稱：這些東西可能是重複的，但是原告經常寫一
    些垃圾，我怕裡面有新的證據等語，參以前揭自訴人當庭提出之民事辯論意旨狀
    多達十六頁（見九十年度訴字第七二五號卷宗內），衡情需相當時間始能閱畢，
    被告於九十二年四月十一日係以訴訟代理人身分應訊，因自訴人未於相當期間寄
    被告一時之間難以閱覽，又恐其內夾雜以往未曾提出之新事證，有礙訴訟之終結
    ，被告乃有感而發而在回應承審法官之問題語出「原告經常寫一些垃圾」，被告
    旨在對於承審法官表達其當時心中之不滿，而非針對自訴人有所侮辱，是被告所
    辯其在極短時間內無法詳閱予以答辯，當庭提出異議，也許言詞方面沒有注意，
    但係對自訴人所提之書狀進行訴訟上之責難，並非侮辱自訴人等語，堪可採信，
    尚難認被告在主觀上有侮辱自訴人之犯罪故意，原審因而以被告犯罪嫌顯有不足
    ，而以裁定駁回本件自訴。
四、抗告意旨除仍以被告於前揭時地陳述「垃圾」乃公然侮辱外，並指稱自訴人與被
    告及其當事人因詐欺案件纏訟四年餘，自訴人與被告相見於法庭都視如仇人，在
    庭上庭下口角不斷，在此情況下並非所辯單純訟爭，依經驗法則，訴訟多年被告
    在民事上說原告經常寫一些垃圾，這句話怎會沒有敵意，豈有善意可言，且被告
    說這句話時是兩眼瞪自訴人，這種表情是帶有侮辱之意，尤其被告說自訴人經常
    寫一些垃圾，說這「經常」二字就足以證明被告所言垃圾是帶有侮辱之意，畢竟
    說經常寫一些垃圾和自訴人寫一些垃圾是不同含意，被告所言自訴人經常寫垃圾
    已非善意。倘若自訴人呈上一大堆的狀紙給民事庭審判長，被告也不能在公開的
    法庭上公然以「垃圾」之詞加以侮辱自訴人的人格，且被告亦說他身為律師須為
    他的當事人在法庭上扮文、扮武，難道身為律師之被告依法可為他的當事人在法
    庭上公然羞辱自訴人嗎？以「垃圾」形容自訴人嗎？顯然被告要為其當事人在法
    庭上修理自訴人，足認被告確有侮辱自訴人之犯意。然查根據上開錄音帶內容之
    所有對話，被告並非毫無緣由地語出：「原告經常寫一些垃圾」之語，而係針對
    承審法官詢問是否改期而為之回應，其目的在於使承審法官明瞭其對於原告當庭
    始遞送辯護意旨狀之不滿，且其所稱垃圾乃係對自訴人當庭遞送篇幅不在少數之
    狀紙及對於自訴人以往所提出之訴訟狀紙之評價，而非對於自訴人之人格有何負
    面評價，雖其用語稍嫌粗鄙、不雅，究難與公然侮辱同視，況被告於自訴人提出
    抗議後當場旋即向自訴人道歉，倘被告確有公然侮辱之犯意，豈肯立時低頭道歉
    ，如此即難逞其公然侮辱自訴人之企圖，故實難認被告語出垃圾一詞，其意係在
    侮辱。原審據此因而依刑事訴訟法第三百二十六條第三項、第二百五十二條第十
    款 ( 漏引應予補充)裁定駁回自訴人之自訴，核無不合，抗告論旨，仍執陳詞，
    指摘原裁定不當，並無理由，應予駁回。
據上論斷，應依刑事訴訟法第四百十二條裁定如主文。
中      華      民      國    九十二    年      十      月      六      日
                              臺灣高等法院刑事第二十四庭
                                  審判長法  官  陳  貽  男
                                        法  官  陳  憲  裕
                                        法  官  徐  世  禎
右正本證明與原本無異。
不得再抗告。
                                        書記官  陳  玲  憶
中      華      民      國    九十二    年      十      月      六      日


司法院資訊處製作；財團法人民間司法改革基金會備份。
